【裁判字號】    97,抗,107
【裁判日期】    970229
【裁判案由】    損害賠償
【裁判全文】
臺灣高等法院臺中分院民事裁定  97年度抗字第107號
抗  告  人  乙○○
上列抗告人因與相對人興三聚營造股份有限公司等間請求損害賠
償事件，對於中華民國97年1月7日臺灣臺中地方法院96年度訴字
第1606號所為裁定，提起抗告，本院裁定如下：
      主  文
原裁定廢棄，發回臺灣臺中地方法院。
      理  由
一本件兩造間請求損害賠償事件，抗告人即原告起訴及追加起訴
  意旨略稱：相對人即被告興三聚營造股份有限公司（下稱興三
  聚公司）於民國93年9月30日承包金門縣烏坵鄉公所工程，並
  訂有工程合約。興三聚公司於94年6月7日來函表示要辦理估驗
  ，伊則為金門縣烏坵鄉公所技士，負責審核實做數量，乃於94
  年6月16、17日會同李訓中建築師、工地負責人蘇松枝（已死
  亡）等人，現場核對完成數量，結果發現偷工減料非常嚴重，
  甚至完全沒有施築。而興三聚公司之請款與實際查核不符，未
  達合約估驗付款規定，詎興三聚公司之受僱人蘇松枝及相對人
  即追加被告丙○○因工程估驗款有落差，竟於94年6月17、25
  日分別以妨害公務、傷害等不法行為侵害伊，致伊頭部受傷，
  迄今仍治療中。又興三聚公司為丙○○之僱用人，其二人就伊
  所受損害應連帶負賠償之責等情，為此依民法第184條、第188
  條、第193條及第195條之規定，求為命相對人（連帶）賠償伊
  新台幣150萬元及自起訴狀繕本送達翌日起至清償日止按年息
  5%計算利息之判決。原法院以：抗告人係本於侵權行為所生損
  害賠償請求權為請求。查興三聚公司之主事務所位在台中市南
  屯區○○○路○段79號、丙○○之住所設在高雄縣梓官鄉○○
  街39巷30號，而抗告人主張之侵權行為地係位於福建省金門縣
  ，則依民事訴訟法第1條第1項、第2條第2項、第15條第1項及
  第20條但書之規定，應由為共同管轄法院之福建金門地方法院
  管轄。抗告人向無管轄權之原法院起訴，顯係違誤，爰依民事
  訴訟法第28條第1項規定，依職權移送於該管轄法院等詞，因
  而裁定本件移送福建金門地方法院。
二按民事訴訟法第20條規定乃所謂「共同訴訟之特別審判籍」，
  且此「特別審判籍」之法條並非「專屬管轄」之規定。次按當
  事人得以合意定第一審管轄法院。又被告不抗辯法院無管轄權
  ，而為本案之言詞辯論者，以其法院為有管轄權之法院，民事
  訴訟法第24條第1項前段、第25條分別定有明文。關於上揭合
  意管轄之規定，除專屬管轄外，得排斥其他審判籍而優先適用
  。查相對人興三聚公司業於原法院所定96年11月21日言詞辯論
  期日中，已聲明：「原告之訴駁回」，並就為訴訟標的之法律
  關係為實體上之陳述，且引用該公司於同年11月9日所具答辯
  狀之記載，而為本案之言詞辯論；興三聚公司法定代理人甲○
  ○復於原法院所定同年12月31日言詞辯論期日到場，亦始終對
  管轄權無異議而為本案之言詞辯論，有各該期日言詞辯論筆錄
  足稽。揆諸上開規定，應認原法院為有管轄權之法院。乃原法
  院察未及此，遽以抗告人向無管轄權之該法院起訴為由，而為
  移送訴訟之裁定，自有未當。又抗告人主張興三聚公司為相對
  人丙○○之僱用人，彼等就伊所受損害應連帶負賠償之責，並
  依民法第188條等規定對於丙○○追加起訴為請求之情，抗告
  人顯以各連帶債務人先後列為共同被告提起給付之訴，而原法
  院就興三聚公司被訴部分認無管轄權者既有不當，其就丙○○
  被訴部分併予裁定移送管轄，自亦無可維持。抗告論旨，指摘
  原裁定欠當，聲明廢棄，非無理由，應由本院將原裁定廢棄，
  發回原法院更為適當之處理。
三據上論結，本件抗告為有理由。依民事訴訟法第492條，裁定
  如主文。
中    華    民    國    97    年     2    月    29    日
                  民事第一庭    審判長法  官  吳火川
                                      法  官  饒鴻鵬
                                      法  官  簡清忠
以上正本係照原本作成。
不得再抗告。
                                      書記官  鄧智惠
中    華    民    國    97    年    3     月    3     日
                                                      Ａ


司法院資訊處製作；財團法人民間司法改革基金會備份。
